臺灣彰化地方法院民事裁定
110年度監宣字第326號
聲  請  人  蔡震鏗  



相  對  人  蔡鄭碧霞



關  係  人  蔡素珍    

關  係  人  蔡震樞    

關  係  人  蔡震亮    

上列聲請人聲請監護宣告事件，本院裁定如下：
    主    文
宣告蔡鄭碧霞（女、民國00年00月0日生、身分證統一編號：Z00
0000000號）為受監護宣告之人。
選定蔡震鏗（男、民國00年00月00日生、身分證統一編號：Z000
000000號）為受監護宣告之人之監護人。
指定蔡素珍（女、民國00年0月0日生、身分證統一編號：Z00000
0000號）為會同開具財產清冊之人。
聲請費用新臺幣壹仟元由受監護宣告之人負擔。
    理    由
一、按對於因精神障礙或其他心智缺陷，致不能為意思表示或受
    意思表示，或不能辨識其意思表示之效果者，法院得因本人
    、配偶、四親等內之親屬、最近一年有同居事實之其他親屬
    、檢察官、主管機關或社會福利機構之聲請，為監護之宣告
    ，民法第14條第1項定有明文。次按受監護宣告之人應置監
    護人。法院為監護之宣告時，應依職權就配偶、四親等內之
    親屬、最近一年有同居事實之其他親屬、主管機關、社會福
    利機構或其他適當之人選定一人或數人為監護人，並同時指
    定會同開具財產清冊之人。法院為前項選定及指定前，得命
    主管機關或社會福利機構進行訪視，提出調查報告及建議。
    監護之聲請人或利害關係人亦得提出相關資料或證據，供法
    院斟酌。法院選定監護人時，應依受監護宣告之人之最佳利
    益，優先考量受監護宣告之人之意見，審酌一切情狀，並注
    意下列事項：㈠受監護宣告之人之身心狀態與生活及財產狀
    況。㈡受監護宣告之人與其配偶、子女或其他共同生活之人
    間之情感狀況。㈢監護人之職業、經歷、意見及其與受監護
    宣告之人之利害關係。㈣法人為監護人時，其事業之種類與
    內容，法人及其代表人與受監護宣告之人之利害關係。民法
    第1110條、第1111條、第1111條之1分別定有明文。再按監
    護宣告之裁定，於裁定送達或當庭告知法院選定之監護人時
    發生效力；監護宣告裁定經廢棄確定前，監護人所為之行為
    ，不失其效力，家事事件法第169條第1項、第170條第1項分
    別定有明文。
二、聲請意旨略以：聲請人為相對人之次子，相對人於民國110
    年9月9日經彰化基督教醫療財團法人彰化基督教醫院診斷患
    有「失智症、晚發型阿茲海默氏病、雙側大腦中動脈阻塞及
    狹窄、等病症，並領有中華民國身心障礙重度證明，認相對
    人已不能為意思表示或受意思表示，或不能辨識其意思表示
    之效果，已達受監護宣告之程度，適逢相對人配偶蔡徵祥於
    110年8月5日死亡，且被繼承人負債大於資產甚鉅，聲請人
    為考量相對人之利益，欲為相對人聲請拋棄繼承等情，有戶
    籍謄本、繼承系統表、負債資料、遺產清冊、地籍謄本、身
    心障礙證明影本、彰化基督教醫療財團法人彰化基督教醫院
    診斷書等件為證。爰聲請准予裁定相對人為受監護宣告之人
    ，並請求選定聲請人為相對人之監護人，同時指定相對人之
    長女蔡素珍為會同開具財產清冊之人等語。
三、經查，聲請人主張之上開事實，業據其提出戶籍謄本、繼承
    系統表、負債資料、遺產清冊、地籍謄本、身心障礙證明影
    本、彰化基督教醫療財團法人彰化基督教醫院診斷書等件為
    據，且經本院在鑑定人即衛生福利部彰化醫院醫師蕭銘鴻前
    審驗相對人之精神狀況，相對人對於本院點呼無反應，有本
    院訊問筆錄在卷可按。又經本院囑託衛生福利部彰化醫院鑑
    定結果，認為：「㈠醫學上的診斷（生物學上之要素）：失
    智症、中大腦動脈梗塞及狹窄、巴金森氏症，障礙程度：重
    度。㈡日常生活狀況：個案目前住在彰化市天祥路案家，主
    要由外籍看護工照顧。因無法行走，平時坐在輪椅上，常打
    瞌睡，不太愛講話，和家人談話時常答非所問。無法看懂電
    視節目內容，但有時會用聽不懂的話和電視機對話。個案無
    法表示其生理需求；在家人準備食物後可進食，但有時需人
    餵食；對於穿衣、如廁、洗澡等基本生活，皆需人處理，對
    於金錢的使用上，個案不認得金錢及其用途。㈢身體狀態：
    四肢略僵硬、腳變形。㈣精神狀態：1.意識/溝通性：言談鬆
    散、答非所問。2.記憶力：無法配合施測。3.定向力：無法
    完全認出家人。4.計算能力：無法配合施測。5.理解‧判斷
    力：無法配合施測。6.現在性格特徵：退化。7.其他（氣氛
    ‧情感狀態‧幻覺‧妄想‧異常行動等）：疑似有視幻覺及聽幻
    覺。8.智能檢查‧心理學檢查：重度殘障手冊，CDR=3。㈤有
    關判斷能力判定之意見：不能管理處分自己財產。判定的根
    據：依蔡鄭碧霞女士目前心智狀況，溝通能力受損，因失智
    症、中大腦動脈梗塞及狹窄、巴金森氏症導致認知功能嚴重
    缺損，無法獨立完成基本生理需求。因認知功能缺損以致金
    錢、數字、是非對錯等概念嚴重缺損，是故，亦無法管理與
    處置個人事務。㈥回復可能性說明：回復可能性低。㈦鑑定判
    定及說明：1.基於受鑑定人有失智症、中大腦動脈梗塞及狹
    窄、巴金森氏症，其程度達重度，不能管理處分自己的財產
    ，回復之可能性低。2.失智症、中大腦動脈梗塞及狹窄、巴
    金森氏症之程度，可為監護宣告。「不能為意思表示或受意
    思表示」、「不能辨識其意思表示之效果」等語，有衛生福
    利部彰化醫院成年監護鑑定書在卷可稽，堪認相對人因精神
    障礙或其他心智缺陷，致不能為意思表示或受意思表示，亦
    不能辨識其意思表示之效果。從而，本件聲請為有理由，應
    予准許，爰宣告相對人為受監護宣告之人。
四、本件相對人既經監護宣告，業如前述，揆諸前揭規定，自應
    為其選定監護人及指定會同開具財產清冊之人。又相對人之
    父母及夫均歿，其次子即聲請人、長女蔡素珍、長子蔡震樞
    、三男蔡震亮均同意由聲請人擔任相對人之監護人，由關係
    人蔡素珍擔任會同開具財產清冊之人等情，有聲請人提出之
    親屬系統表、同意書在卷可稽，並於本院會同鑑定人進行鑑
    定時併同在場，此有訊問筆錄附卷可憑。本院審酌聲請人蔡
    震鏗、關係人蔡素珍分別為相對人之次子、長女，與相對人
    關係密切，由渠等分別擔任相對人之監護人、會同開具財產
    清冊之人，應符合相對人之最佳利益，爰裁定如主文第2、3
    項所示。
五、末依民法第1113條準用同法第1099條、第1099條之1之規定
    ，於監護開始時，監護人蔡震鏗對於受監護宣告之人蔡鄭碧
    霞之財產，應會同蔡素珍於2個月內開具財產清冊，並陳報
    法院，於開具完成並陳報法院前，監護人對於受監護宣告之
    人之財產，僅得為管理上必要之行為，併此指明。
六、依家事事件法第164條第2項，裁定如主文。
中　　華　　民　　國　　110 　年　　11　　月　　30　　日
               家事法庭  法　　　官 黃倩玲
正本係照原本作成。
如對本裁定抗告，須於裁定送達後十日之不變期間內，向本院提
出抗告狀，並繳納抗告費新臺幣1千元。
中　　華　　民　　國　　110 　年　　11　　月　　30　　日
                         書　記　官　呂怡萱